【裁判字號】    97,訴,1361
【裁判日期】    970605
【裁判案由】    偽證
【裁判全文】
臺灣臺中地方法院刑事判決              97年度訴字第1361號
公  訴  人  臺灣臺中地方法院檢察署檢察官
被      告  甲○○
                    現於另案在臺灣臺中看守所
上列被告因偽證案件，經檢察官提起公訴（96年度偵字第27459號）
，本院判決如下：
    主    文
甲○○證人，於執行審判職務之公署審判時，於案情有重要關係
之事項，供前具結，而為虛偽陳述，累犯，處有期徒刑肆月。
    犯罪事實
一、甲○○曾於民國92年間，因故買贓物案件，經臺灣高等法院
    臺中分院判處有期徒刑5月確定，經聲請准予分4期付款，自
    94年6月17日開始繳款，最後於94年9月19日易科罰金執行完
    畢。詎仍不知悛悔警惕，明知與黃富麟、姓名年籍不詳綽號
    為「空兄」、「小五」之成年男子，共同基於運輸第三級毒
    品愷他命及自大陸地區私運管制進口物品愷他命進口臺灣地
    區之犯意聯絡，先由黃富麟、「空兄」與「小五」於96年1
    月26日，自大陸地區以空運快遞的方式寄送內有夾藏4200公
    克愷他命之包裹8 大箱，至黃富麟指定位於臺中市市○○○
    路之「速度公園車行」，而以矇混方式運輸及私運愷他命進
    入臺灣地區。並由黃富麟於同日22時許，自行駕車將上開夾
    藏愷他命之包裹，運輸至其位於臺中市○區○○路60號3 樓
    之3 租屋處。而甲○○與黃富麟取得聯繫後，即於同日22時
    50分許，前往黃富麟上開租屋處，共同將上開夾藏的愷他命
    拆封，由甲○○取得其中2721.16公克愷他命，餘1478.84公
    克之愷他命則由黃富麟分得等情。甲○○分別於96年1 月28
    日下午2時10分許及96年3月2 日上午11時許（起訴書誤繕為
    96年2月6日上午11時許），在臺灣臺中地方法院檢察署檢察
    官開庭訊問時，具結證述上情無誤。然為隱匿黃富麟共同運
    輸第三級毒品及自大陸地區私運管制物品進口臺灣地區之犯
    行，竟於96年5 月25日基於證人身分作證時（即本院96年度
    訴字第1033號案件，以下簡稱「前案」），明知具結作證之
    證人應有據實陳述之義務，不得為匿、飾、增、減之虛偽陳
    述，卻為附合黃富麟說詞，而基於偽證之犯意，就該案情有
    重要關係之事項，供前具結虛偽證稱：伊至黃富麟租屋處僅
    為取回內裝有愷他命之皮包，因有8 大箱無法置入汽車內，
    遂於該處拆封並分裝，黃富麟初有協助拆卸皮包，但見白色
    粉末發現乃愷他命時，旋要求伊迅速取離，並不願再接觸毒
    品等語。嗣因黃富麟經本院以96年度訴字第1033號、臺灣高
    等法院臺中分院以96年度上訴字第1970號判決認定共同運輸
    第三級毒品，而悉上情。
二、案經臺灣高等法院臺中分院檢察署檢察官自動檢舉發交臺灣
    臺中地方法院檢察署檢察官偵查起訴。
    理      由
一、被告於警詢及偵訊並無違背任意性法則：
（一）按被告之自白，非出於強暴、脅迫、利誘、詐欺、疲勞訊
      問、違法羈押或其他不當方法，且與事實相符者，得為證
      據，刑事訴訟法第156第1項定有明文。亦即被告之自白係
      出於自由意思，且與事實相符者，即有證據能力，反之，
      若係非法取供者，因其陳述非出於任意性，其所為之陳述
      即無證據能力。而非任意性之取供，不限於由實施之公務
      員為之為必要，其由第三人施用不正之方法者，亦同（最
      高法院28年度上字第2530號判例意旨參考）。
（二）次按被告陳述其自白係出於不正之方法者，應先於其他事
      證而為調查。該自白如係經檢察官提出者，法院應命檢察
      官就自白之出於自由意志，指出證明之方法，刑事訴訟法
      第156條第3項定有明文。本件被告甲○○抗辯其於警詢中
      之所述不實在，惟並無非法取供，被告於本院審理時就其
      於警詢及偵訊筆錄記載之真實性，均不爭執，而無意見，
      被告於警詢中之自白係出於自由意志，自得採為本件判決
      之基礎。
二、訊據被告甲○○固直承對於其分別於警詢、偵查、本院前案
    審理時，二次具結後而為如犯罪事實欄所載之證述等情，惟
    矢口否認有何偽證之犯行，辯稱：伊於警詢及檢察官訊問時
    ，為求推卸責任給黃富麟，且為逃避羈押及刑責，遂謊稱黃
    富麟有共同涉及該件犯行，意圖推卸責任，然實則黃富麟並
    未參與該件犯行，伊於法院審理之證言方屬真實云云。經查
    ：
（一）被告於96年1月29日警詢時明確證述稱：於96年1月26日接
      獲「空兄」指示前往黃富麟家中取貨，該貨係由黃富麟自
      貨運行領回，由黃富麟將皮包內之乾燥劑剪開，將內容物
      （即愷他命）倒入夾鏈袋，再以磅秤秤重，伊取走空兄交
      代取走之部分，剩餘部分由黃富麟取得，黃富麟拿走部分
      ，扣掉我拿走的部分應該還有一點三公斤，伊只是依照「
      空兄」指示取貨，轉交給他人等語（見臺灣臺中地方法院
      檢察署96年度偵字第3523號偵查卷宗影本第19至21頁）；
      核與其於96年2月6日臺灣臺中地方法院檢察署訊問時，供
      述稱：伊僅依「空兄」指示至黃富麟家中拿取愷他命2700
      多公克，剩下則留予黃富麟，伊至黃富麟家時，愷他命均
      由黃富麟磅秤、分裝，黃富麟將每100公克裝成1包，並把
      內含22小包愷他命之鞋盒及紙袋交予伊之情節相符（見96
      年度偵字第3523號偵查卷宗影本第46、47、48頁）。
（二）又被告於96年3月2日臺灣臺中地方法院檢察署檢察官命被
      告以證人身分訊問時，其結證稱：「（在黃富麟住處分裝
       K他命時用何磅秤？）用他家中那個被扣押的大的圓的磅
      秤。我沒有帶磅秤去，因當場警察就在那邊搜身了。」「
     （搜索結果查獲幾個磅秤？）一個。」「（l月26日晚上ll
      點37分空兄打電話給你時，你是否已在黃富麟家和他在一
      起？）是的。」「（黃富麟有無聽到你和空兄的電話？）
      他在旁邊，有聽到。」「（當時拆箱否？）正在拆。」「
      （你見過空兄幾次面？）見過差不多10次，是五年前在台
      灣精明一街見面的，因當時他有幫我處理一條債務常見面
      ，之後就沒見面只有電話聯絡，偶爾會打電話問候，他說
      他在大陸無法回來。」「（（提示照片四張)上面有無你
      所謂空兄之人？）這個就是空兄。(在照片上指認簽名)。
       」「（4百多個乾燥劑包裝袋你和黃富麟各別拆封幾袋？
      ）我當時只有收包包的袋子，黃富麟正在拆乾燥劑包裝時
      我就收那些袋子，他直接杷乾燻劑內的K 他命倒進夾鍊袋
      ，裝滿後再秤，每袋秤100 公克，多的話再倒進別的夾鍊
      袋。100 公克夾鍊袋我帶了10幾20個去，正確數量我忘了
      ，用完不夠，其它的夾鍊袋應是他那邊原本就有。」「（
      500 公克夾鍊袋誰提供？）黃富麟。」「（你總共被查獲
      23袋100公克K他命及l袋500公克K他命？）是的。」「（
      沒有被起獲之K 他命約有幾袋？）其它的我沒有看到，他
      分裝完後旁邊只剩下一小撮白色粉沫，其它的我確實沒看
      到，空兄電話中跟我說總共數量是2700個，叫我拿走空兄
      的部份2700個，每個包裝袋裝多少我不知道，因為是黃富
      麟自己去接收的。」「（空兄說黃富麟的部份有多少？）
      那時我就把電話給黃富麟聽了。」「（ (提示監聽紀錄)
      為何空兄跟你講黃富麟的部份是2 千足？）黃富麟部份我
      真不知道他拿走多少，後來電話我就直接拿給黃富麟聽，
      我只是接受空兄給我指示的部份」等語。（見97年度訴字
      第1361號卷第16頁及背面）。足見被告警詢陳述與第一次
      檢察官偵查證述雖已相隔8 日，與第二次檢察官偵查結證
      所述雖已相隔34日，但就該次運輸毒品犯行之聯繫過程、
      分裝及磅秤之人、愷他命之分配數額等細節事項，三次始
      終為一致證述，實難謂其證言有何虛偽之處。且徵之被告
      警詢陳述及偵查供述，與事發時點最為接近，記憶較為清
      晰，復較少權衡利害得失、受他人干預或互相勾串供詞，
      其憑信性亦屬無慮。
（三）復觀之被告於本院前案審理時，結證稱：「（這是空兄要
      給你的貨品，為何黃富麟會在你到之前私自將箱子拆封？
      ）這點我不曉得，我不知道他為何會拆封。」「（為何之
      前講說還有一千多克在黃富麟那邊？）那時候是隨便講的
      。」「（監聽譯文提到『富麟要兩千足』意思為何？）這
      我不清楚，是『空兄』要我轉話給黃富麟知道。」（見本
      院96年度訴字第1033號卷宗影本第13、14、21頁）。足見
      被告就先前已在偵查詳實證述之事，於法院審理時均以含
      糊方式回應檢察官之訊問，甚而以規避之方式諉稱自己均
      不清楚，而藉以躲避檢察官之追問，被告斯時證述真實與
      否益顯可疑。況「空兄」於通訊監察過程中，已明確告知
      被告與黃富麟所應分得愷他命之數量、拿取愷他命及聯繫
      黃富麟之方式，業據臺灣高等法院臺中分院97年度上更（
      一）字第49號及該院96年度上訴字第1970號刑事判決、本
      院96年度訴字第1033號判決認定屬實，益證被告於先前警
      詢及偵查中所言較為可信，從而，被告於法院審理過程所
      為之證述，顯與事證相悖，應認屬配合黃富麟說詞之虛偽
      證言。
（四）按刑法上之偽證罪，不以結果之發生為要件，一有偽證行
      為，無論當事人是否因而受有利或不利之判決，均不影響
      其犯罪之成立。而該罪所謂於案情有重要關係之事項，則
      指該事項之有無，足以影響於裁判之結果者而言，最高法
      院71年臺上字第8127號著有判例可資參照。被告於法院審
      理中更易證詞，顯係迴護黃富麟而為虛偽陳述。又被告前
      開所虛偽陳述之內容，顯然足以影響黃富麟之共同運輸第
      三級毒品成立與否，係屬該案情之重要關係事項至為明確
      。是本件事證已臻明確，被告犯行洵堪認定。雖被告上開
      虛偽陳述，未經本院採信，仍足以影響裁判之結果，而無
      解被告偽證犯行之成立。
（五）綜上所述，本案事證已臻明確，被告所辯顯係事後卸責之
      詞，不足採信，其偽證犯行堪以認定，自應予以依法論科
      。
三、核被告所為，係犯刑法第168 條之偽證罪。又被告前因故買
    贓物案件，經法院判處有期徒刑5 月確定，被告聲請分四期
    給付，自94年6月17日開始繳納易科罰金，最後於94年9月19
    日易科罰金繳納執行完畢，有臺灣臺中地方法院檢察署刑案
    資料查註紀錄表及臺灣高等法院被告前案紀錄表各一份在卷
    可參，其於有期徒刑執行完畢後五年內，再故意犯本件有期
    徒刑以上之罪，為累犯，應依法加重其刑。爰審酌被告於本
    院審理中以證人身分供前具結作證後，對於案情有重要關係
    之事項，故意為虛偽之陳述，足使法院為錯誤之判斷，對國
    家司法審理之正確性產生重大危害，影響司法調查程序之進
    行，且未能於審理時坦承犯行，耗費司法資源，缺乏認錯悔
    過之具體表現，即被告犯罪之動機、目的、犯罪造成對社會
    之影響等一切情狀，量處如主文所示之刑。
據上論斷，應依刑事訴訟法第299條第1項前段，刑法第168條、
第47條第1項，判決如主文。
本案經檢察官乙○○到庭執行職務。
中    華    民    國    97    年     6    月    5    日
                  刑事第三庭  審判長法  官  賴恭利
                                    法  官  楊曉惠
                                    法  官  黃松竹
上正本證明與原本無異。
如不服本判決，應於收受送達後十日內向本院提出上訴書狀（應
敘述具體理由並附繕本）。
上訴書狀如未敘述理由，應於上訴期間屆滿後二十日內補提理由
書於本院。
                                    書記官  黃毅皓
中    華    民    國    97    年     6    月    5    日
附錄本案所犯法條
中華民國刑法第168條
於執行審判職務之公署審判時或於檢察官偵查時，證人、鑑定人
、通譯於案情有重要關係之事項，供前或供後具結，而為虛偽陳
述者，處7年以下有期徒刑。


司法院資訊處製作；財團法人民間司法改革基金會備份。
